【裁判字號】    89,判,3161
【裁判日期】    891116
【裁判案由】    綜合所得稅
【裁判全文】
最  高  行  政  法  院  判  決                  八十九年度判字第三一六一號
    原      告   甲○○
    被      告   財政部臺灣省北區國稅局
    代  表  人   林吉昌
右當事人間因綜合所得稅事件，原告不服行政院中華民國八十八年五月十一日台八十
八訴字第一八一九三號再訴願決定，提起行政訴訟。本院判決如左︰
    主  文
原告之訴駁回。
訴訟費用由原告負擔。
    事  實
緣原告民國八十一年度綜合所得稅結算申報，被告以其漏報取自國防部中山科學研究
院（以下簡稱中科院）之薪資所得計新台幣（下同）二五九、七三四元，乃核定補徵
稅額一七、一九五元。原告不服，申經復查，未准變更，提起訴願、再訴願，遞遭決
決定駁回，遂提起行政訴訟。茲摘兩造訴辯意旨如次：
甲、原告起訴意旨略謂︰
一、茲舉一例：某公司工程部門（行政院國防部）負責人為了獎勵員工賣命，特給予
    其員工額外的津貼做為獎勵。但事隔多年後，該公司財務部門（行政院財政部）
    發現給予員工額外津貼方式，並不符合公司法的規定，試問財務部門的負責人是
    否能要求工程部門的員工退回這些額外津貼，任何人都知道答案為否，如果公司
    發現發放這些津貼的作法是錯誤的，不是要求工程部門負責人下台，即為停止這
    些津貼的發放，絕不可能說要求員工退回這些補助，然而接到鈞院對原告七十九
    及八十年度同類事件之判決文內容，經與周遭同仁查證，原來判決均有公式，讓
    原告感觸良深，何謂公平合理、程序正義、誠信原則、信賴保護，尤其原告拜讀
    鈞院判決文後，更是丈二和尚摸不著邊，怨自已嘔心瀝血之作，竟視為古文，現
    代人已經不能理解。
二、財政部在答辯狀所載，六十八年首次對中科院就稅函來文後，等待至八十年桃園
    縣稅捐稽徵處大溪分處再度來文，事隔十二年，做了何事，判決文居然直接下載
    ，所謂的強人已逝，戒嚴解除，政治改革，民主開放，司法革新．．．等等的結
    果是什麼？再再印證了社會的怨氣，為什麼那麼的洶濤，那麼的澎湃，因為，它
    結成的果實名稱叫做「懂得執法的人，聯合犯法的人，利用現行法律條文漏洞，
    來陷害守法的人」，爰聲明撤銷原處分、復查決定、一再訴願決定等語。
乙、被告答辯聲明略謂：
    經查中科院之預算雖分別依計畫編列人事費支應員工之各項給與，但實際上領受
    「科技品位加給」或「技術津貼」之非軍職人員，無論配屬之單位或參與不同計
    畫，悉依該院所訂「科技人員品位加給支給標準表」、「技術員薪給標準表」之
    等級，每月按級定額領取科技品位加給或技術津貼。該院與其聘僱人員之約定事
    項亦載明所指薪給，除實物代金及眷補費外包括全部給與，是以該院非軍職人員
    所領受之「科技品位加給」或「技術津貼」，核屬其因提供勞務所取得之報酬，
    另被告於八十二年間曾派員前往該院現場瞭解結果，該院支付非軍職人員之科技
    品位加給及技術津貼係採按月給付方式，是依所得稅法第四條第八款所規定及財
    政部六十八年十一月三十日台財稅第三八五○一號、行政院秘書長八十四年十月
    十七日台八十四財第三七○○七號函釋意旨，原核定以系爭薪資所得（研究補助
    費或品位加給）二五九、七三四元，併課當年度綜合所得額，核定應補稅額一七
    、一九五元，要無不合，原告之訴為無理由，請予駁回等語。
     理  由
一、按中華民國政府或外國政府，國際機構、教育、文化、科學研究機關、團體，或
    其他公私組織，為勵進修、研究或參加科學或職業訓練而給與之學金及研究
    、考察補助費等所得，免納所得稅；但受領之學金或補助費，如係為授與人提
    供勞務所取得之報酬，不適用之，為行為時所得稅法第四條第八款所規定。又「
    個人之綜合所得稅額，以其全年左列各類所得合併計算之：．．．第三類薪資所
    得：凡公、教、軍、警、公私事業職工薪資及提供勞務者之所得：一薪資所得之
    計算，以在職務上或工作上取得之各種薪資收入為所得額；前項薪資包括薪金、
    俸給、工資、津貼、歲費、金、紅利、各種補助費及按月或按年分期給付之退
    休金或養老金。但為雇主之目的，執行職務而支領之差旅費、日支費及加班費不
    超過規定標準者，及依同法第四條規定免稅之項目，不在此限。」復為同法第十
    四條第一項第三類第一款、第二款所明定。又「稅捐之核課期間，依左列規定：
    （一）依法應由納稅義務人申報繳納之稅捐，已在規定期間內申報，且無故意以
    詐欺或其他不正當方法逃漏稅捐者，其核課期間為五年。」「在前項核課期間內
    ，經另發現應徵之稅捐者，仍應依法補徵或並予處罰．．．」及「前條第一項核
    課期間之起算，依左列規定：一、依法應由納稅義務人申報繳納之稅捐，已在規
    定期間內申報者，自申報日起算。」稅捐稽徵法第二十一條第一項第一款、第二
    項及第二十二條第一款亦定有明文。
二、本件原告八十一年度綜合所得稅結算申報，漏報取自中科院之薪資所得計二五九
    、七三四元之事實，為兩造所不爭執，經查中科院之預算雖分別依計畫編列人事
    費支應其員工之各項給與，實際上領受科技品位加給或技術津貼之非軍職人員，
    無論配屬之單位或參與不同計畫，係依該院所定「科技人員品位加給支給標準表
    」、「技術員薪給標準表」之等級，每月按級定額領取科技品位加給或技術津貼
    。且該院與其聘僱人員之約定事項亦載明所指薪給，除實物代金及眷補費外，包
    括全部給與，其非軍職人員所領受之科技品位加給或技術津貼，核屬因提供勞務
    所取得之報酬，應無行為時所得稅法第四條第八款免納所得稅規定之適用。再被
    告於八十二年間派員前往該院瞭解結果，其支付非軍職人員之科技品位加給及技
    術津貼確係按月給付方式，復經中科院八十一年十一月三日（八十一）訓誠字第
    一六八七三號函致被告，說明該院各類薪資扣繳所得稅狀況，謂：該院於年度開
    始即訂有各項研究計畫，並按照研究計畫逐月實施。各項研究計畫除一般經費外
    ，為勵科技人員竭盡心智參與研發工作，另編列研發人員研究補助費及技術津
    貼。為便利作業，研發人員研究補助費係採按月發放方式，再經由成本歸戶手續
    ，回歸計畫預算內（研究補助費採個案給付，必將增加人力及作業之負擔，不符
    經濟效益）」等語，足見中科院給付非軍職員工之品位加給及技術津貼之所得，
    屬經常性研究補助費給與，且依職級按月定額支給，為提供勞務所取得之報酬，
    依首揭行為時所得稅法第四條第八款但書及第十四條第三類之規定，核非免稅之
    薪資所得，而本件稅款並未逾稅捐稽徵法第二十一條所定核課期間，被告將系爭
    薪資所得二五九、七三四元，併課原告當年度綜合所得稅，揆諸首揭規定，洵無
    違誤。
三、按首揭所得稅法之規定一直末變更，關於品位加給及技術津貼，非屬所得稅法第
    四條第八款所定免稅薪資，從未改變，財政部六十八台財稅第三八五○一函，僅
    係加以闡述，無礙品位加給及技術津貼原即非屬免稅範圍之認定，而首揭所得稅
    法既未曾變更，自頒佈時起即有適用，即對於品位加給及技術津貼非免稅範圍認
    定，自始即應為此認定，行政院及財政部之函釋僅為補充解釋而已，自無溯及既
    往，違反行政法信賴保護之問題。又納稅義務人如有所得稅法第十四條第一項各
    類之所得，即應依同法第七十一條規定申報納稅，原告漏報本件薪資，被告發單
    補徵，揆諸首揭規定，尚無不合，綜上所述，原處分並無違誤，一再訴願決定遞
    予維持，俱無不妥。原告之訴為無理由，應予駁回。
據上論結，本件原告之訴為無理由，爰依行政訴訟法施行法第二條、行政訴訟法第九
十八條第三項前段判決如主文。
中    華    民    國     八十九      年     十一     月      十六       日
                    最 高 行 政 法 院  第 四 庭
                                審 判 長 法  官      葉  振  權
                                         法  官      趙  永  康
                                         法  官      吳  錦  龍
                                         法  官      劉  鑫  楨
                                         法  官      吳  明  鴻
右  正  本  證  明  與  原  本  無  異
                                         法院書記官  阮  桂  芬
中    華    民    國     八十九      年     十一     月      十七       日


司法院資訊處製作；財團法人民間司法改革基金會備份。
